臺灣高等法院民事裁定　　　　　　　　　　　　　　　九十三年度再抗字第一九號
　　聲　請　人　乙○○
　　代　理　人　呂穆德
　　相　對　人　甲○○
右當事人間清償債務強制執行事件，聲請人對於中華民國九十三年一月二十八日本院
九十三年度抗字第一六九號確定裁定，聲請再審，本院裁定如左：
    主      文
聲請駁回。
聲請訴訟費用由聲請人負擔。
    理      由
一、再審聲請意旨略以：本院原確定裁定駁回聲請人抗告之主要依據，為台灣桃園地
    方法院九十二年度執字第一一三一二號強制執行事件中之測量成果圖中載有「原
    建物之增建部分」。惟前開執行事件與桃園地方法院八十四年執字第四四七五號
    事件之執行標的完全相同，於八十四年間亦繪有測量成果圖，該測量成果圖並未
    載有「原建物之增建物」之字句，系爭桃園縣八德市○○段四三一建號係於八十
    六年間違法辦理保存登記，前開九十二年測量成果圖係桃園縣八德地政事務所人
    員登載不實所致。又原法院逕依不實之九十二年測量成果圖為裁定，而漏未斟酌
    八十四年測量成果圖，聲請人為此聲明異議，卻遭駁回，故原確定裁定有為判決
    基礎之證物係偽造或變造及發見未經斟酌之證物之違法，雖經提起抗告，仍遭本
    院以九十三年度再字第一六九號駁回，並告確定，為此依民事訴訟法第四百九十
    六條第一項第九款及第十三款之規定，聲請再審，請求廢棄本院九十三年度抗字
    第一六九號確定裁定等語。
二、按確定終局判決有為判決基礎之證物係偽造或變造，或當事人發見未經斟酌之證
    物或得使用該證物之情形，得以再審之訴聲明不服；此規定於確定之裁定亦有準
    用，固為民事訴訟法第四百九十六條第一項第九款及第十三款、第五百零七條分
    別所明定。惟按，以民事訴訟法第四百九十六條第一項第九款「為判決基礎之證
    物係偽造或變造」情形，聲請再審者，以宣告有罪之判決或處罰鍰之裁定已確定
    ，或因證據不足以外之理由，而不能為有罪之確定判決或罰鍰之確定裁定者為限
    ，同法第四百九十六條第二項定有明文。又同法第四百九十六條第一項第十三款
    所謂當事人發見未經斟酌之證物或得使用該證物，係指在前訴訟程序不知有該證
    物，現始知之，或雖知有此而不能使用，現始得使用者而言，此並經最高法院著
    有二十九年上字第一００五號判例，可資參照。
三、本件經查：聲請人主張原確定裁定所依據之基礎證物即九十二年測量成果圖係登
    載不實，而有為判決基礎之證物係偽造或變造之情形等語，固據提出其欲提起刑
    事訴訟之存證信函為證。惟聲請人亦自承並無辦理登載之地政人員因而被起訴之
    情事（見本院九十三年三月十八日筆錄），則原確定裁定所依據之基礎證物即九
    十二年測量成果圖，尚未經法院認定係偽造或變造，揆諸前開說明，聲請人依民
    事訴訟法第四百九十六條第一項第九款規定，聲請再審，自有未合。又聲請人所
    主張之未經斟酌之證物即八十四年測量成果圖，經本院調閱桃園地方法院九十二
    年度執字第一一三一二號卷全卷，聲請人已於前開桃園地方法院九十二年度執字
    第一一三一二號清償債務強制執行案中提出並陳明在卷（見前開卷第一０七頁）
    ，並於原確定裁定審理中提出聲請調查，則其既係聲請人於本院前抗告程序即已
    知悉並提出調查聲請，非於判決確定後始「發現」，參諸前開說明，聲請人主張
    原確定裁定有同法第四百九十六條第一項第十三款所謂當事人發見未經斟酌之證
    物或得使用該證物之再審事由，亦無理由。從而，聲請人執此聲請再審，為無理
    由，應予駁回。
四、據上論結，本件再審之聲請為無理由，爰裁定如主文。
中　　　華　　　民　　　國　　九十三　　年　　　五　　　月　　三十一　　日
                                民事第二庭
                                    審判長法  官  黃  嘉  烈
                                          法  官  陳  金  圍
                                          法  官  王　仁　貴
正本係照原本作成。
不得抗告。
中　　　華　　　民　　　國　　九十三　　年　　　六　　　月　　　一　　　日
                                          書記官  鄭　兆　璋
